臺灣新北地方法院民事裁定
111年度消債更字第258號
聲  請  人  黃瓊慧  

代  理  人  葉力豪律師（法扶律師）
上列當事人聲請消費者債務清理事件，本院裁定如下：
    主  文
聲請人黃瓊慧自民國111年8月19日上午10時起開始更生程序。
命司法事務官進行本件更生程序。
    理  由
一、按債務人不能清償債務或有不能清償之虞者，得依消費者債
    務清理條例（下稱消債條例）所定更生程序，清理其債務；
    債務人無擔保或無優先權之債務總額未逾新臺幣（下同）1,
    200 萬元者，於法院裁定開始清算程序或宣告破產前，得向
    法院聲請更生；債務人對於金融機構負債務者，在聲請更生
    或清算前，應向最大債權金融機構請求協商債務更生方案，
    或向其住、居所地之法院或鄉、鎮、市、區調解委員會聲請
    債務清理之調解；法院裁定開始更生或清算程序後，得命司
    法事務官進行更生或清算程序，必要時得選任律師、會計師
    或其他適當之自然人或法人一人為監督人或管理人，消債條
    例第3 條、第151 條第1 項、第16條第1 項分別定有明文。
二、本件聲請意旨略以：聲請人前因投資產品失利致積欠無擔保
    或無優先債務418萬0,108元，聲請人前於民國111年4月8日
    向本院聲請與最大債權金融機構即安泰商業銀行股份有限公
    司（下稱安泰商銀）前置調解，安泰商銀雖提出每月一期、
    共180期、每期清償2萬3,223元、零利率之優惠還款方案，
    惟因聲請人每月僅能繳付3,000餘元，而調解不成立。聲請
    人聲請更生後迄今以打零工維生，每月收入約2萬5,000元，
    個人每月必要支出按新北市111年度公告每人每月最低生活
    費之1.2倍即1萬8,960元並加計勞健保費2,541元，共計2萬1
    ,501元（計算式：1萬8,960元+2,541元=2萬1,501元），聲
    請人名下除存款114元外，並無其他財產，因無法清償上開
    債務，確有不能清償債務之情事。聲請人未曾由法院裁定開
    始更生、清算、破產和解及破產，於聲請更生前5 年內未從
    事國內外股票、期貨、基金或其他金融商品之投資行為。聲
    請人於聲請更生前2 年內無任何無償、有償行為有害及債權
    人之權利，且受益人於受益時亦知其情事，並無雙務契約尚
    未履行完畢等情。為此，爰依法聲請更生等語。
三、經查：
  ㈠聲請人前於111年4月8日聲請債務清理前置調解，於111年5月
    26日與安泰商銀調解不成立等情，經本院核閱111年度司消
    債調字第223號卷（下稱調解卷）查明屬實。聲請人陳報積
    欠之無擔保或無優先權之債務總額共計418萬0,108元，並據
    其提出聲請人之債權人清冊、財團法人金融聯合徵信中心查
    詢當事人綜合信用報告回覆書，債權人台新國際商業銀行股
    份有限公司、台北富邦商業銀行股份有限公司凱基商業銀行
    股份有限公司、勞動部勞工保險局、安泰商銀、臺灣土地銀
    行、上海商業儲蓄銀行股份有限公司陳報狀、前置調解金融
    機構無擔保債務還款分配表為憑（見調解卷第5頁正反面、
    第7-9頁反面、第24-34頁；本院卷第35-36頁、第99-144頁
    ）堪信為真，是聲請人所積欠無擔保或無優先權之債務總額
    共計418萬0,108元，所積欠債務總額未逾1,200萬元，且其
    於聲請更生前1日回溯5年內未從事每月營業額20萬元以上之
    營業活動，是以聲請人所為本件更生聲請可否准許，應審究
    聲請人現況是否有「不能清償債務或有不能清償之虞」之情
    事而定。
  ㈡聲請人主張聲請更生後迄今每月收入約為2萬5,000元，名下
    僅有存款114元，此外無其他財產等情，業據其提出全國財
    產稅總歸戶財產查詢清單、聲請人之全部金融機構存摺內頁
    影本或交易明細、108及109年度綜合所得稅各類所得資料清
    單、收入切結書、勞工保險被保險人投保資料表（明細）、
    集保往來戶參加人明細資料表、保管帳戶客戶餘額表、客戶
    存券異動明細表、投資人於各專戶無資料明細表、投資人於
    清算交割戶未開戶明細表、中華民國人壽保險商業同業公會
    保險業通報作業資訊系統資料查詢結果表等件在卷可參（見
    調解卷第10-14頁反面，本院卷第43頁、第49-98頁、第145-
    157頁、第161-163頁），堪信為真，是本院暫以2萬5,000元
    計算聲請人每月收入數額。
  ㈢按債務人必要生活費用，以最近一年衛生福利部或直轄市政
    府所公告當地區每人每月最低生活費1.2倍定之；受扶養者
    之必要生活費用，準用第1項規定計算基準數額，並依債務
    人依法應負擔扶養義務之比例認定之；前二項情形，債務人
    釋明更生期間無須負擔必要生活費用一部或全部者，於該範
    圍內，不受最低數額限制；債務人證明確有必要支出者，不
    受最高數額及應負擔比例之限制，消債條例第64條之2定有
    明文。次按債務人聲請更生或清算時所提財產及收入狀況說
    明書，其表明每月必要支出之數額，與本條例第64條之2第1
     項、第2項規定之認定標準相符者，毋庸記載原因、種類及
    提出證明文件，消債條例施行細則第21條之1第3項規定亦定
    有明文。本件聲請人主張每月必要支出依上開規定，以新北
    市政府111年度最新公告每人每月最低生活費之1.2倍即1萬8
    ,960元計算，並加計勞健保費2,541元，共計2萬1,501元，
    依上開條文意旨，本院暫以每月2萬1,501元計算聲請人每月
    必要支出。
四、基上，聲請人目前每月收入扣除每月必要支出後僅餘3,499
    元（計算式：每月收入2萬5,000元－每月必要支出2萬1,501
    元＝3,499元），名下僅有存款114元，無其他財產可供清償
    ，聲請人現年54歲，距法定強制退休年齡僅餘11年，縱加計
    聲請人現有財產，對於已屆期之債務，已全盤繼續處於不能
    清償之客觀經濟狀態，足見聲請人難以清償前開對於全體債
    權人所負債務。從而，聲請人所為更生之聲請，已符合消債
    條例第3條所定「不能清償」之要件。
五、綜上所述，本件聲請人確有無法清償債務之情事，又所負無
    擔保或無優先權之債務並未逾1,200萬元，且未經法院裁定
    開始清算程序或宣告破產，而聲請人於聲請更生前1日回溯5
    年內未從事營業活動。復查無消債條例第6條第3項、第8條
    或第46條各款所定駁回更生聲請之事由存在，則本件聲請人
    聲請更生，應屬有據，自應准許。
六、依消債條例第11條第1項、第45條第1項、第16條第1項，裁
    定如主文。
中　　華　　民　　國　　111 　年　　8 　　月　　19　　日
                民事第八庭    法　官　陳翠琪
上為正本係照原本作成
本件不得抗告
本裁定已於111年8月19日上午10時整時公告
中　　華　　民　　國　　111 　年　　8 　　月　　19　　日
                              書記官　曾怡婷